臺灣高雄地方法院民事裁定
110年度消債更字第102號
聲  請  人  張廸吉  
0000000000000000

代  理  人  李靜怡律師
上列當事人因消費者債務清理事件聲請更生，本院裁定如下：
    主  文
聲請人張迪吉自中華民國一一○年九月十五日下午四時起開始更
生程序。
命司法事務官進行本件更生程序。
    理  由
一、聲請意旨略以：伊有不能清償債務情事，前向本院聲請調解
    債務清償方案，惟調解不成立。伊又未經法院裁定開始清算
    程序或宣告破產，爰聲請更生等語。
二、按債務人不能清償債務或有不能清償之虞者，得依本條例所
    定更生或清算程序，清理其債務；債務人無擔保或無優先權
    之本金及利息債務總額未逾新臺幣（下同）12,000,000元者
    ，於法院裁定開始清算程序或宣告破產前，得向法院聲請更
    生；法院開始更生程序之裁定，應載明其年、月、日、時，
    並即時發生效力；法院開始更生或清算程序後，得命司法事
    務官進行更生或清算程序，必要時得選任律師、會計師或其
    他適當之自然人或法人1人為監督人或管理人，消費者債務
    清理條例（下稱消債條例）第3條、第16條第1項、第42條第
    1項、第45條第1項分別定有明文。
三、經查：
  ㈠聲請人前於民國110年2月8日提出債權人清冊，向本院聲請調
    解債務清償方案，經本院110年度司消債調字第70號受理，
    於110年3月8日調解不成立，聲請人於同日以言詞聲請更生
    等情，業經本院依職權調閱上開調解卷宗核閱無訛。
  ㈡聲請人於107年度至109年度申報所得各為0元、184,400元、2
    97,057元，平均每月所得各為0元、15,367元、24,755元（
    本裁定計算式均採元以下4捨5入），名下有位於高雄市內門
    區永富段1筆土地(持分4/100000)，現值1,270元；聲請人之
    父親張秉澄於94年6月30日歿，遺產有位於高雄市○○區○○段○
    ○段000地號土地及門牌號碼高雄市○○區○○里○○街0號4樓之2
    建物、台銀高雄機場分行活儲存款3,501,482元、中華航空
    股份有限公司投資26,383股，遺產總額5,129,943元，由聲
    請人之母親林香蓮一人繼承，附此敘明。另聲請人雖有全球
    人壽保單3張，惟保單號碼0000000000號保單無解約金、保
    單號碼0000000000號保單解約金15,060元、保單號碼000000
    00號保單聲請人非要保人，至國泰人壽部分，則無有效保約
    ；又聲請人自陳於108年1月至6月12日無業，且迄今無接受
    家屬扶養或親友資助必要生活支出費用，108年6月13日至10
    8年12月31日於大聖保全股份有限公司任職，工作地點為國
    巨大社廠，每月薪資23,100元，無獎金津貼；109年1月1日
    至12月31日每月薪資調為23,800元，無獎金津貼；110年1月
    9日至3月31日任職於台灣士瑞克保全股份有限公司，工作地
    點仍為國巨大社廠，每月薪資為31,800元，無獎金津貼(另
    據聲請人提出中國信託110年新開戶存摺內頁記載：110年2
    月10日薪資入23,983元、110年3月10日薪資入39,078元、11
    0年4月10日薪資入32,566元，月平均薪資31,876元)；110年
    4月1日至5月31日失業無工作；110年6月1日任職於大聖保全
    股份有限公司，每月薪資24,000元，自108年7月至110年6月
    ，薪資收入共計543,600元，平均每月薪資收入約24,709元
    【計算式：（23,100×6＋23,800×12＋31,800×3+24000）÷22≒2
    4,709】，現未領取其他補助或給付等情，有107年至108年
    綜合所得稅各類所得資料清單及財產歸屬資料清單【本院11
    0年度司消債調字第70號卷（下稱調卷）第10至12頁】、109
    年稅務電子閘門財產所得調件明細表【本院110年度消債更
    字第102號卷（下稱卷）第119頁】、財產及收入狀況說明書
    （調卷第3頁）、債權人清冊（調卷第5頁）、戶籍謄本（調
    卷第15頁）、勞工保險被保險人投保資料表（調卷第14頁）
    、個人商業保險查詢結果表（卷第69至70頁）、財團法人金
    融聯合徵信中心前置協商專用債權人清冊（調卷第7至9頁）
    、信用報告（卷第50至51頁）、社會補助查詢表（卷第28至
    31頁）、勞動部勞工保險局函（卷第40頁）、勞動部勞動力
    發展署高屏澎東分署函（卷第38頁）、高雄市政府勞工局訓
    練就業中心函（卷第39頁）、民事補正狀（卷第45至47頁）
    、民事補正(二)狀（卷第83頁）、民事補正(三)狀(卷第168
    至169頁)、民事補正(四)狀(卷第177至178頁)、存簿（郵局
    存簿卷第71至72頁、中國信託存簿第83-1至83-2頁、本案卷
    第56至94頁）、109年10月至12月薪資條（調卷第13頁）、
    家族系統表(卷第82頁）、健保查詢（卷第93頁）、租屋補
    助查詢（卷第118頁）、台灣士瑞克保全股份有限公司函暨
    薪資明細（卷第36至37頁）、高雄市政府地政局旗山地政事
    務所函附土地登記謄本及異動索引資料（卷第32至35頁）、
    財政部高雄國稅局函附遺產稅免稅證明書（卷第140至141頁
    ）、高雄市政府地政局三民地政事務所函附土地建物登記謄
    本及地籍異動索引(卷第128至139頁)、高雄市政府地政局鳳
    山地政事務所函附土地建物登記謄本及地籍異動索引(卷第1
    42至146頁)、高雄市政府地政局楠梓地政事務所函附土地建
    物登記謄本及地籍異動索引(卷第147至154頁)、全球人壽保
    險股份有限公司函（卷第42至44頁）、全球人壽保單投保證
    明暨壽險理賠給付明細通知書(卷第58至68頁)、國泰人壽保
    險股份有限公司函（卷第41頁）、臺灣產物保險股份有限公
    司函（卷第166頁）等附卷可證。依聲請人上述工作、收入
    及財產情況，堪認以其108年7月至110年6月平均每月收入24
    ,709元，核算其償債能力，較為妥適。
  ㈢關於聲請人個人日常必要支出部分，聲請人主張每月必要支
    出約16,009元，按債務人必要生活費用，以最近一年衛生福
    利部或直轄市政府所公告當地區每人每月最低生活費一點二
    倍定之，消債條例第64條之2第1項定有明文。本院參酌衛福
    部社會司所公告110年度高雄市最低生活費為13,341元，則
    聲請人每月最低生活所必需除有特殊情形並有證據證明者外
    ，自宜以此之1.2倍即16,009元為度，始得認係必要支出。
    又聲請人陳稱於母所有房屋居住，客觀上無房屋費用支出，
    故於計算聲請人個人每月必要生活費時，即應自前開已包括
    聲請人居住費用在內之每月最低生活費用中，扣除相當於房
    租支出所佔比例（大約為24.36％）。依此計算結果，聲請人
    每月之必要生活費應以12,109元為上限【計算式：16,009－
    （16,009×24.36%）＝12,109】，逾此範圍難認必要。
  ㈣至扶養費支出部分，聲請人主張扶養未成年子張○宇，每月支
    出扶養費6,800元。經查，聲請人經認領與劉子葶育有之長
    子張○宇係92年3月生，名下無財產、於107年至109年申報所
    得各4,500元(全球人壽保險股份有限公司回饋金所得)、4,5
    00元(全球人壽保險股份有限公司回饋金所得)、21,460元(
    茗坊商行薪資所得)，聲請人陳報110年5月13日在學證明陳
    明張○宇就讀樹人醫護管理學校5年制3年級，在麻古飲料店
    打工，每週六日工作一天日薪600元，每月薪資約2,400元至
    3,200元，每月領取單親家庭子女生活教育輔助2,155元至11
    0年3月滿18歲止，此外未領取任何社會補助等情，有107年
    至108年綜合所得稅各類所得資料清單及財產歸屬資料清單(
    卷第52至54頁)、109年稅務電子閘門財產所得調件明細表(
    卷第117頁)、戶籍謄本(調卷第16頁、卷第81頁，92年3月26
    日經聲請人認領約定由父監護，102年12月9日重新約定由母
    行使負擔未成年子女權利義務)、聲請人補正狀(卷第45頁背
    面)、存摺(卷第73-1至73-2頁，存摺內頁110年3月18日入戶
    匯款「○凱理賠○宇車款」103,800元經聲請人陳報說明係張○
    宇跟姑姑借新機車被林○凱載撞壞，由林○凱父母提供之賠償
    )、勞保查詢（卷第48頁，110年4月16日以部分工時薪資11,
    100元在洛坊商行退保）、社會補助查詢（卷第23至27頁）
    、聲請人補正(三)狀(卷第168至169頁)、樹人醫護管理專科
    學校在學證明書(卷第77頁)在卷可憑。聲請人所育之子女既
    未成年，名下復無財產，客觀上堪認有受扶養之必要。至於
    扶養費用數額部分，按受扶養者之必要生活費用，準用第1
    項規定計算基準數額，並依債務人依法應負擔扶養義務之比
    例認定之，消債條例第64條之2第2項亦有明定。準此，聲請
    人所應負擔其所育未成年子女每月之扶養費，自宜以此為度
    ，始得認係必要支出，是在無其他更為詳實之資料可供佐證
    之情形下，聲請人提出其所育子女與生母共同戶籍鳳山區瑞
    興路住址，陳明為小舅子的房子，並稱張○宇住在學校附近
    的學生套房，聲請人每月會拿現金15,000元給張○宇的母親
    處理學校租屋和每日伙食費等語，本院認應以110年度高雄
    市每人每月最低生活費13,341元之1.2倍即16,009元，扣除
    張○宇打工每月平均收入2,800元（計算式：(2,400+3,200)÷
    2＝2,800)，與配偶共同負擔，即聲請人子女每月之扶養費應
    以6,605元為度，（計算式：(16,009－2,800)÷2≒6,605），
    聲請人主張每月支出子女扶養費6,800元，逾6,605元此範圍
    之主張，並無可採。
  ㈤又聲請人主張母親無工作，患有高血壓性慢性腎臟病、慢性
    阻塞性肺病、高血脂症、慢性缺血性心臟病，其每月須扶養
    母親，並以3,500元為計算扶養費等語。經核，聲請人母親
    林香蓮現年70歲(40年2月10日出生)，名下有8筆不動產，5
    筆投資，財產總額4,571,130元，107至109年間所得各5,836
    元(4,622元股利所得、1,214元美商凱康莉股份有限公司台
    灣分公司執行業務獎金所得)、13,759元(1,070元股利所得
    、12,689元美商凱康莉股份有限公司台灣分公司執行業務獎
    金所得)、25,710元(20,848元股利所得、4,862元美商凱康
    莉股份有限公司台灣分公司執行業務獎金所得)，並持有統
    一綜合證券股份有限公司服務代理部函覆集保股數550股、
    群創光電股份有限公司110年7月15日結餘股數3,751股、力
    晶科技股份有限公司110年7月30日止持有股數5股，且每月
    領有中低老人生活津貼7,759元、國民年金1,749元等情，有
    戶籍謄本(卷第80頁)、107至108年度綜合所得稅各類所得資
    料清單(卷第55至57頁)、109年稅務電子閘門財產所得調件
    明細表(卷第113至115頁)、美商凱康莉股公司台灣分公司函
    附各類所得扣繳暨免扣繳憑單及110年獎金明細表(卷第157
    至160頁)、存簿(卷第74至75頁)、高雄市政府地政局三民地
    政事務所函附247地號2946建號土地建物謄本及地籍異動索
    引(卷第128至134頁)、高雄市政府地政局三民地政事務所函
    附1502地號14891建號土地建物謄本及地籍異動索引(卷第12
    8、135至139頁)、高雄市政府地政局鳳山地政事務所函附10
    91-58地號4841建號土地建物謄本及地籍異動索引(卷第142
    至146頁)、高雄市政府地政局楠梓地政事務所函附280地號1
    058建號土地建物謄本及地籍異動索引(卷第147至154頁)、
    社會補助查詢(卷第18至22頁)、勞動部勞工保險局函（卷第
    40、155至156頁）、家族系統表(卷第82頁)、勞工保險被保
    險人投保資料表(卷第49頁)、租屋補助查詢(卷第112頁)、
    診斷證明書(調卷第18頁)、高雄市三民區公所中低收入老人
    生活津貼證明(調卷第17頁)、統一綜合證券股份有限公司股
    務代理部函(卷第161頁)、福邦證券股份有限公司函暨群創
    光電股份有限公司股東持有股數資料表(卷第162至163頁)、
    凱基證券股公司函暨大亞電線電纜股份有限公司股東持股證
    明(卷第164至165頁)、群益金鼎證券股份有限公司函(卷第1
    67頁)、民事補正(三)狀(卷第168至169頁)、民事補正(四)
    狀(卷第177至178頁)在卷可佐，足徵林香蓮非屬無資力之人
    ，並無受聲請人扶養之必要，聲請人主張每月需支出林香蓮
    之扶養費3,500元應予剔除。
  ㈥承上，聲請人目前每月收入24,709元，扣除個人必要支出12,
    109元，及子女扶養費6,605元後，剩餘5,995元，而聲請人
    目前負債總額為1,445,991元（調卷第34、34至40、41至47
    、58至61、32至33、29至30、31頁，包括：台新銀行、國泰
    世華銀行、匯誠第一資產管理股份有限公司、良京實業股份
    有限公司、勞動部勞工保險局、衛生福利部中央健康保險署
    ），扣除保險解約金15,060元及核定不動產價值1,270元，
    以聲請人每月所餘按月攤還結果，需約20年【計算式：（1,
    445,991－15,060－1,270）÷5,995÷12≒19.87】始能清償完畢
    。堪認聲請人有不能清償債務之情事。此外，聲請人無擔保
    或無優先權之債務總額未逾12,000,000元，且無本條例第6
    條第3項、第8條或第46條各款所定駁回更生聲請之事由存在
    。則聲請人聲請更生為有理由，應予准許，爰命司法事務官
    進行本件更生程序。
四、依消債條例第11條第1 項、第45條第1 項、第16條第1 項，
    裁定如主文。
中　　華　　民　　國　　110 　年　　9 　　月　　15　　日
              　　民事庭　　法　官　賴寶合
以上正本係照原本作成。
本裁定不得抗告。
中　　華　　民　　國　　110 　年　　9 　　月　　15　　日
                            書記官　胡美儀